【裁判字號】    90,訴,155
【裁判日期】    900411
【裁判案由】    殺人未遂等
【裁判全文】
臺灣高雄地方法院刑事判決                            九十年度訴字第一五五號
    公  訴  人  臺灣高雄地方法院檢察署檢察官
    被      告  丙○○
    被      告  乙○○
右被告因妨害自由等案件，經檢察官提起公訴（八十九年度偵字第一一六七號），本
院判決如左：
    主  文
丙○○共同以非法方法，剝奪人之行動自由，處有期徒刑拾月，冰鋸貳支沒收；又以
加害生命之事，恐嚇他人致生危害於安全，處有期徒刑貳月。應執行有期徒刑拾壹月
，冰鋸貳支沒收。
乙○○共同以非法方法，剝奪人之行動自由，處有期徒刑拾月，冰鋸貳支沒收。
    事  實
一、丙○○因其女友丁○○（少年）與甲○○時有往來，心生不滿，乃於八十九年二
    月二十二日二十一時許，在高雄縣岡山鎮夜市，與友人乙○○共同謀議，並邀集
    其他不詳男子六、七人計劃共同傷害甲○○，並當場推由知情之丁○○以乙○○
    之行動電話邀約甲○○至高雄縣岡山鎮○○路石潭加油站會面，乙○○亦在電話
    中要求甲○○出來見面。經丁○○一再邀約，甲○○乃同意赴約，並於同日二十
    三時十分許，由蔡女至其家中以機車將其載往該加油站。丙○○、乙○○與另一
    不詳男子見甲○○到場，即共同出面，由丙○○持冰鋸架住甲○○脖子，強押甲○○坐上機車，由乙○○騎車，丙○○坐在機車後座，以三貼方式將甲○○夾在
    中間，剝奪其行動自由，欲將其載往不詳處所加以傷害，然機車騎離原地約十幾
    公尺，甲○○即趁機將機車推倒，跳車逃跑，丙○○、乙○○及其他不詳男子即
    持冰鋸、西瓜刀、木棍等兇器，共同基於傷害之故意，上前圍擊並砍殺甲○○，
    甲○○即奮力奔逃，在場之戊○○見狀，即叫喊甲○○上其機車，欲載甲○○逃
    離，丙○○聞言，竟另個別起意，出言恐嚇戊○○，揚稱若殺不死甲○○，接著
    就要殺死戊○○。仍被彼等追及，並遭彼等共同持上開兇器毆擊砍殺，致右頰割
    傷長四公分、左手利器傷合併尺神經分枝及左無名指、左小指伸指肌鍵斷裂、左
    尺骨頭開放性骨折、右小指利器傷及開放性骨折。丙○○、乙○○及其他不詳男
    子見甲○○已倒地不起，且附近住家有人開燈，恐事跡敗露，乃迅速逃離現場。
二、案經告訴人甲○○訴請高雄縣警察局岡山分局移請臺灣高雄地方法院檢察署檢察
    官偵察起訴。
    理  由
一、訊據被告丙○○、乙○○均坦承有於右揭時地，與其他不詳男子共同傷害告訴人
    甲○○。惟均否認有持冰鋸強押告訴人上機車，丙○○於審理中辯稱：伊在旁邊
    等而已，何人以機車載告訴人，伊不認識云云。乙○○則辯稱：伊未騎機車載告
    訴人，何人押告訴人上機車伊亦不知，且當時伊係徒手毆打告訴人，未持冰鋸云
    云。另丙○○則自始否認有本件恐嚇犯行，辯稱：伊並未出言恐嚇戊○○云云。
二、惟查：
（一）、丙○○、乙○○與另一不詳男子見甲○○到該加油站，即共同出面，由丙○○持冰鋸架住甲○○脖子，強押甲○○坐上機車，由乙○○騎車，丙○○坐
        在機車後座，以三貼方式將甲○○夾在中間，剝奪其行動自由，欲將其載往
        不詳處所加以傷害，然機車騎離原地約十幾公尺，甲○○即趁機將機車推倒
        ，跳車逃跑等情，業經告訴人於警訊、偵查及審理中指述綦詳。又丙○○、
        乙○○於警訊中亦分別指述係對方與另一名不詳男子強押告訴人上機車。按
        諸常理，二人若果未強押告訴人，則只須據實供出係其他不詳之人所為即可
        ，豈會互相指稱對方強押告訴人，參諸上開告訴人指訴二人共同強押其上機
        車等情，足認被告二人係共同強押告訴人上機車，案發後意圖掩飾個人犯行
        ，而有互相推諉卸責之情事。此外，少年丁○○於警訊中雖指稱案發當時係
        乙○○持冰鋸與另一名不詳男子將告訴人押上機車云云。然丁○○當時係被
        告丙○○之女友，其陳述是否迴護丙○○已非無疑，且乙○○未持冰鋸之事
        實，業經告訴人於本院審理中及証人戊○○於警訊中陳述明確，足見丁○○
        此部分所述不足採信。此外，被告二人係本件犯行之主導人物，焉有任令其
        不詳之人強押告訴人之理，且其他不詳之人係被告二人邀集而來，更無擅作
        主張自行強押告訴人離開現場之可能。綜此外論，被告二人所辯未強押告訴
        人上車云云顯非可採。
（二）、被告乙○○徒手，與丙○○及其他不詳男子分持冰鋸、西瓜刀、木棍等兇器
        ，共同基於傷害之故意，圍擊並砍殺甲○○，致右頰割傷長四公分、左手利
        器傷合併尺神經分枝及左無名指、左小指伸指肌鍵斷裂、左尺骨頭開放性骨
        折、右小指利器傷及開放性骨折等。業經被告丙○○、乙○○坦承不諱，並
        經告訴人指訴綦詳，且有高雄榮民總醫院診斷証明書一張附卷可稽。被告此
        部分犯行殊堪認定。
（三）、被告丙○○確有出言恐嚇戊○○，揚稱：揚稱若殺不死甲○○，就要殺死戊○○等情，業經戊○○於警訊及本院審理中指述不移，且被告乙○○亦陳稱
        丙○○當時確有對戊○○為該等恐嚇言語無誤。被告丙○○所辯未對戊○○
        為任何恐嚇行為云云，顯與事實不符，不足採信。
（四）、綜前所述，被告二人犯行均堪認定。
三、查告訴人僅一人，被告二人與其他不詳之人共六、七人共同持刀、棍行兇，此業
    經被告二人坦承在卷，且告訴人亦陳稱行兇之人分持西瓜刀、冰鋸、木棍等兇器
    ，被告等人若有意殺死告訴人，則告訴人恐難倖免。且告訴人當時已被圍擊倒地
    不起，被告二人與其他共犯見附近住戶有人開燈，即自行離去等情，亦經告訴人
    陳明在卷，告訴人既已倒地不起，被告二人若有意置告訴人於死地，可謂易如反
    掌，彼等自行離開，可見並無殺死告訴人之故意。再者，以被告二人與其他共犯
    所持之兇器，若要殺死告訴人，自可攻擊其頭部或胸腹之要害，告訴人縱奮力閃
    躲，亦無可能保護此等部位，然本件告訴人各該要害均無何重創，更見被告二人
    所為係基於傷害犯意，而非出於殺人之故意。核被告丙○○、乙○○所為，應係
    犯刑法第三百零二條第一項之以非法方法剝奪他人行動自由罪、同法第二百七十
    七條第一項之傷害罪。丙○○另犯同法第三百零五條恐嚇危害安全罪。公訴意旨
    漏未斟酌此點，認彼等所為涉犯刑法第二百七十一條第二項第一項殺人未遂罪，
    尚有未洽，惟其基本事實同一，本院自應予審理，並依刑事訟訴法第三百條之規
    定，變更起訴法條。又被告二人剝奪告訴人行動自由部分，起訴書雖未引刑法第
    三百零二條第一項，然起訴書事實欄既已記載此部分事實，本院自得審理，附此
    敘明。被告二人就本件以非法方法剝奪他人行動自由及傷害犯行，與其他不詳之
    人有犯意聯絡及行為分擔，自均為共同正犯。被告二人所犯以非法方法剝奪他人
    行動自由及傷害犯行間有方法結果關係，應依刑法第五十五條牽連犯之規定，從
    一重之刑法第三百零二條第一項之罪處斷。丙○○所犯刑法第三百零五條恐嚇罪
    與第三百零二條第一項之罪犯意及構成要件均各別獨立，係獨立數罪，應分論併
    罰。爰審酌被告犯罪動機、手段、目的及犯後未能坦承全部犯行等一切情狀，量
    處如主文所示之刑。丙○○所犯恐嚇及剝奪他人行動自由罪，應依刑法第五十一
    條第五款之規定，定如主文所示之應執行刑。行兇之工具冰鋸二支均係被告丙○○所有，業經丙○○供承在卷，其中一支為丙○○持以行兇固如上述，另一支冰
    鋸雖非乙○○所持，然既係其他共犯持以為本件犯行，自均應依刑法第三十八條
    第一項二款宣告沒收。
據上論斷，應依刑事訴訟法第二百九十九條第一項前段、第三百條，刑法第二十八條
、第二百七十七條第一項、第三百零二條第一項、第三百零五條、第五十五條、第五
十一條第五款、第三十八條第一項第二款、罰金罰鍰提高標準條例第一條前段，判決
如主文。
中      華      民      國    九十      年      四      月    十一    日
                              臺灣高雄地方法院刑事第七庭
                                  法  官  蔡  國  卿
右正本證明與原本無異。
如不服本判決，應於判決送達後十日內，向本院提出上訴狀。
                                  書記官  邱靜  銘
中      華      民      國    九十      年      四      月    十三    日
附錄本案論罪科刑法條全文：
刑法第三百零二條第一項：
私行拘禁或以其非法方法，剝奪人之行動自由者，處五年以下有期徒刑、拘役或三百
元以下罰金。
刑法第三百零五條：
以加害生命、身體、自由、名譽、財產之事恐嚇他人，致生危害於安全者，處二年以
下有期徒刑、拘役或三百元以下罰金。


司法院資訊處製作；財團法人民間司法改革基金會備份。
